【裁判字號】    98,交聲,2757
【裁判日期】    981029
【裁判案由】    聲明異議
【裁判全文】
臺灣高雄地方法院交通事件裁定        98年度交聲字第2757號
原處分機關  交通部公路總局高雄區監理所
異  議  人
即受處分人  甲○○
上列異議人即受處分人因違反道路交通管理處罰條例案件，對於
交通部公路總局高雄區監理所民國98年9 月10日所為之處分（原
處分：高監營裁字裁80-N00000000號），聲明異議，本院裁定如
下：
    主  文
原處分關於甲○○酒精濃度超過規定標準，吊扣普通小型車駕駛
執照拾貳個月之處分撤銷。
前項撤銷部分不罰。
    理  由
一、聲明異議意旨略以：異議人即受處分人甲○○於民國98年6
    月2 日凌晨2 時58分許，騎乘車牌號碼ZXP-228 號輕型機車
    ，行經高雄縣鳳山市○○路時，經警攔檢實施酒測，因其呼
    氣酒精濃度高達0.41mg/l，超過規定標準，為警掣單舉發，
    並經原處分機關以汽車駕駛人酒精濃度超過規定標準（0.4-
    0.55），依道路交通管理處罰條例第35條第1 項第1 款規定
    ，裁處罰鍰新臺幣（下同）37,500元，吊扣其普通小型車駕
    駛執照12個月，惟異議人尚須照顧家庭生活，景氣不好又面
    臨失業，爰依法聲明異議，請求撤銷原處分機關吊扣上開駕
    照之處分等語。
二、按汽車駕駛人飲用酒類後其吐氣所含酒精濃度超過每公升0.
    25毫克者，不得駕車；汽車駕駛人，駕駛汽車經測試檢定有
    酒精濃度超過規定標準者，處15,000元以上60,000元以下罰
    鍰，並當場移置保管其車輛及吊扣其駕駛執照1 年，道路交
    通管理處罰條例第35條第1 項第1 款，道路交通安全規則第
    114 條第2 款分別定有明文；次按行政罰法第26條第1 項規
    定，一行為同時觸犯刑事法律及違反行政法上義務規定者，
    依刑事法律處罰之。但其行為應處以其他種類行政罰或得沒
    入之物而未經法院宣告沒收者，亦得裁處之。又於94年12月
    14日修正、95年3 月1 日施行之道路交通管理處罰條例第68
    條，固規定：「汽車駕駛人，因違反本條例及道路交通安全
    規則之規定，受吊扣或吊銷駕駛執照處分時，吊扣或吊銷其
    持有各級車類之駕駛執照」，惟修正後業已刪除『吊扣』之
    規定，改為：「汽車駕駛人，因違反本條例及道路交通安全
    規則之規定，受吊銷駕駛執照處分時，吊銷其持有各級車類
    之駕駛執照」，其修正理由乃係舊法將違法或違規駕駛人所
    持有各級車類之駕駛執照一併吊扣，失之過酷，影響人民工
    作及生活甚鉅，而刪除吊扣駕駛人駕駛執照時，應吊扣駕駛
    人持有各級車類駕駛執照之規定，是依現行道路交通管理處
    罰條例，已無得吊扣駕駛人所持有他級駕駛執照之依據存在
    ，從而，於為吊扣駕駛人駕駛執照之處分時，自僅得吊扣駕
    駛人違規時所駕駛該級車類之駕駛執照，以限制其繼續駕駛
    該級車類行駛道路之權利，若駕駛人並無該級車類之駕駛執
    照，即無從執行吊扣駕駛執照之處分。
三、經查：
  (一)異議人於上揭時、地，酒後騎乘上開輕型機車，經警攔檢實
    施酒測，因其呼氣酒精濃度達0.41mg/l，超過規定標準，為
    警開單舉發，並經原處分機關以汽車駕駛人酒精濃度超過規
    定標準，依道路交通管理處罰條例第35條第1 項第1 款規定
    ，裁處罰鍰37,500元，吊扣其普通小型車駕駛執照12個月等
    情，有交通部公路總局高雄區監理所高監自裁字裁80-N0000
    0000號違反道路交通管理事件裁決書、高雄縣政府警察局高
    警交字第N00000000 號舉發違反道路交通管理事件通知單各
    1 份附卷可稽（見本院卷第7 至8 頁），復為異議人自承在
    卷，亦有刑事聲明異議狀可查（見本院卷第6 頁），是異議
    人確有上開違規事實，堪以認定。
  (二)異議人於本件違規時，並未持有輕型機車駕駛執照，其僅有
    普通小型車駕駛執照，而原處分機關上開裁決所指應吊扣之
    異議人駕駛執照，係指異議人之普通小型車駕駛執照等事實
    ，有公路監理電子閘門證號查詢汽車駕駛人、機車駕駛人資
    料、原處分機關違反道路交通管理事件不服裁決聲明異議案
    件移送書及本件裁決書各1 份在卷可稽（見本院卷第2 、7
    、19至20頁），是揆諸前揭說明，本件異議人既係騎乘輕型
    機車違反道路交通管理處罰條例第35條第1 項第1 款之規定
    ，依法即僅能吊扣其輕型機車駕駛執照，並無得吊扣異議人
    持有他級駕駛執照之依據，原處分機關以異議人有上開違規
    行為，裁處吊扣異議人之普通小型車汽車駕駛執照，已難謂
    係適法之處分。
  (三)又按法官依據法律獨立審判，為憲法第80條所明定，原處分
    機關所舉臺灣高等法院97年度交抗字第118 號裁定，固認為
    領有駕駛執照之駕駛人，於駕駛較低級之車輛違反道路交通
    管理處罰條例第35條，應處以罰鍰及吊扣駕駛執照時，仍可
    吊扣其所持有之其他駕駛執照云云，惟此與本院認定之法律
    意見不同，是該等函釋意見為本院所不採，併予敘明。
四、綜上所述，原處分機關僅能吊扣異議人違規當時所駕駛之車
    輛種類即輕型機車之駕駛執照，不得代以吊扣其普通小型車
    之駕駛執照，原處分機關未審酌新修正之法律規定，逕對異
    議人裁處吊扣普通小型車駕駛執照12個月之處分，於法未合
    。是以，本件異議為有理由，應由本院將原處分關於吊扣駕
    駛執照之處分撤銷，又因異議人並無輕型機車駕駛執照可供
    執行吊扣，爰就此部分另為不罰之諭知。至於原處分關於罰
    鍰及施以道安講習部分，未經聲明異議，自不在本件審究範
    圍內，附此敘明。
據上論斷，應依道路交通案件處理辦法第20條前段，裁定如主文
。
中    華    民    國    98    年    10    月    29    日
                        交通法庭      法  官  周佳佩
以上正本證明與原本無異。
如不服本裁定，應於收受送達後5 日內向本院提出抗告狀。
中    華    民    國    98    年    10    月    29    日
                                      書記官  王立山


司法院資訊處製作；財團法人民間司法改革基金會備份。
